【裁判字號】    93,訴,3972
【裁判日期】    950120
【裁判案由】    分配表異議之訴
【裁判全文】
臺灣臺北地方法院民事判決              93年度訴字第3972號
原      告  寶華商業銀行股份有限公司（原名：泛亞商業銀行
            股份有限公司）
法定代理人  丑○○
原      告  華僑商業銀行股份有限公司
法定代理人  癸○○
上列二人
共同訴訟代理人
            邱雅文律師
複代理人    辛○○
被      告  庚○○    住台北縣板橋市○○街13號
            丁○○    住台中縣.
上列二人
共同訴訟代理人
            李弘仁律師
            戊○○    住南投縣.
兼上列一人
訴訟代理人  甲○○    住南投縣.
被      告  子○○    住台中縣.
上列當事人間分配表異議之訴事件，本院於94年12月20日言詞辯
論終結，判決如下：
    主  文
本院九十三年度執字第七八Ｏ二號清償債務強制執行事件，九十
三年九月六日作成之分配表一第五項被告庚○○應受分配本金債
權超過新台幣肆佰壹拾玖萬元及超過部分之利息，應予剔除，不
得列入分配。
本院九十三年度執字第七八Ｏ二號清償債務強制執行事件，九十
三年九月六日作成之分配表二第十五項被告戊○○應受分配利息
債權超過新台幣壹拾肆萬貳仟肆佰陸拾陸元部分，應予剔除，不
得列入分配。
原告其餘之訴駁回。
訴訟費用由被告庚○○負擔百分之九，被告戊○○負擔百分之三
，餘由原告負擔。
    事  實
壹、本件原告華僑商業銀行股份有限公司（下稱華僑銀行）、原
    告寶華商業銀行股份有限公司（下稱寶華銀行）法定代理人
    分別變更為癸○○、丑○○，有華僑銀行第18屆常董會第2
    次臨時會議決議錄（見本院卷二第187頁）、寶華商業銀行
    第5屆第20次董事會議議事錄（見本院卷二第193頁），原告
    並具狀聲明承受訴訟，經核尚無不合，應予准許。
貳、原告起訴主張：
（一）本件原告之訴係合法提起，並無欠缺訴訟要件之情事，因
      本件執行程序並無強制執行法第40條第1項及第40條之1規
      定之適用，且被告已於本件訴訟中對原告之異議為反對陳
      述，原告起訴即已符合訴訟要件，原告只要在強制執行法
      第41條第3項所定法定期間屆滿前提起分配表異議之訴，
      即為合法，不因鈞院執行處依被告甲○○聲明異議更正分
      配表而有異。
（二）原告華僑銀行及寶華銀行分別於93年8月18日及同年月30
      日，就鈞院93年度執字第7802號清償債務強制執行事件93
      年8月5日作成之分配表所載債權及應受分配金額聲明異議
      。其中分配表一部份，被告庚○○所執聲明參與分配之台
      灣板橋地方法院民事本票裁定，實係由被告庚○○與債務
      人丙○本於通謀虛偽意思表示向台灣板橋地方法院聲請所
      得，此由被告庚○○為債務人丙○二親等直系血親卑親屬
      可知，被告庚○○與債務人丙○間並無任何債權債務關係
      存在，應不得參與分配。再者，被告庚○○在臺灣雲林地
      方法院聲請參與分配之債權金額僅為500萬元，當時並未
      執行到金額，於本件其債權突然又暴增至2,300萬元，顯
      與常理不符。又被告甲○○所執，聲明參與分配之台灣雲
      林地方法院支付命令，亦係由被告甲○○與債務人丙○本
      於通謀虛偽意思表示作成之借據乙紙向法院聲請所得，此
      由該借據上所載借款時間不明，亦未記載已交付借款之文
      義可知，被告甲○○與債務人丙○間並無任何債權債務關
      係，其向法院聲請核發支付命令所支出之程序費用亦應自
      行負擔，均不得參與分配；另分配表二部分，被告子○○
      、甲○○、戊○○及丁○○，所持臺灣台中地方法院及臺
      灣南投地方法院本票裁定，由被告子○○、甲○○、戊○○及丁○○與債務人周清海通謀虛偽意思表示，同時向法
      院聲請而取得，此由該等執行名義作成之時點均為93年3
      月25日及同年月26日可知，被告子○○、甲○○、戊○○
      及丁○○與債務人周清海間，並無任何債權債務關係。
（三）原告雖主張被告參與分配之債權係與債務人丙○及周清海
      通謀虛偽意思表示而來，惟「被告與債務人通謀偽造債權
      」與「被告參與分配之債權不存在」實為同一事實之兩面
      ，被告既應就「被告參與分配之債權存在」之事實負積極
      之舉證責任，則不應令原告就「被告與債務人通謀偽造債
      權」之事實負舉證責任。況被告只要提出借貸款項之相關
      單據，即可輕易證明其參與分配債權係真正存在並非與債
      務人通謀而來，相對於此，原告身為通謀偽造債權行為之
      第三人，就被告與債務人通謀偽造債權之事實，本質上即
      有證明之困難，若捨棄由較易舉證之被告而由較難舉證之
      原告就此事實負舉證責任，即為顯失公平。從而，依民事
      訴訟法第277條但書規定，應令較易舉證之被告，就被告
      與債務人間並無通謀虛偽意思表示之事實（即參與分配之
      債權確係存在）負舉證責任，始為適法。
（四）鈞院民事執行處93年9月6日北院錦93執字第7802號通知所
      附分配表一部分：
  1、 被告庚○○主張對債務人丙○有新台幣（下同）2,300萬
      元之債權部分：
 （1）被告庚○○為債務人丙○之二親等直系血親卑親屬，主張
      債務人丙○歷來向其借款，均係以現金或匯款方式交付，
      並無以其他方式交付，債務人丙○共積欠被告庚○○2,90
      0萬餘元，於89年6月雙方結算欠款時，折合為2,300萬元
      ，由債務人丙○開立本票作為清償擔保云云。惟被告庚○○提出之被證3號相關存摺影本，僅能看出其主張現金款
      項係由該本存摺帳戶中領出，仍無法證明該等存摺是否即
      為庚○○所有（其中第4頁更顯示該存摺為第三人施朝宗
      所有，並非庚○○之存摺），及領出之現金是否係交予債
      務人丙○等事實，因此，仍不足以證明被告庚○○與債務
      人丙○之間有其所稱之消費借貸關係之存在。同時被告庚○○在臺灣雲林地方法院聲請參與分配之債權金額僅為50
      0萬元，當時並未執行到金額，於本件其債權突然又暴增
      至2,300萬元，顯與常理不符。被告庚○○雖提出債務人
      丙○之存摺影本，欲證明被告庚○○確有將442萬元匯入
      債務人丙○帳戶之事實，惟查除存摺影本中並無其主張90
      年8月29日匯入5萬元部分之資料外，被告庚○○欲證明其
      所主張之事實者，仍應就其餘88年5月11日至90年5月15
      日之11筆匯款提出存摺之原本，供鈞院核對，始能證明。
      再者，若被告庚○○上開主張為真，債務人丙○89年6月
      開立本票所擔保之借貸款項，應僅及於89年6月前被告庚○○借予債務人丙○之款項，惟自被告庚○○提出之匯款
      資料中，竟有89年8月3日、89年10月11日、90年2月27日
      、90年5月15日等四筆匯款資料，甚至提及90年8月29日將
      五萬元匯入債務人丙○帳戶情事，顯見被告庚○○所稱債
      務人丙○於89年6月開立本票以擔保對被告庚○○之2,300
      萬元之債權云云均為虛構之詞，益證被告庚○○與債務人
      丙○為詐害原告之債權，確有通謀虛偽意思表示偽造本票
      債權之事實。
    (2)被告庚○○於94年1月10日言詞辯論期日當庭之陳述，亦
      有與自己主張不相一致之處：當原告訴訟代理人詢問被告
      庚○○本人：「有無結算你與母親欠的錢？」被告庚○○
      竟答：「921地震之後一起結算，結算完我二哥周清海開
      本票給我。」原告訴訟代理人又問：「為何交借據給周清
      海？」被告庚○○答：「他有開本票給我。」隨後又反稱
      ：「我媽媽寫的那張是周清海寫的，我媽媽簽名。所有管
      理都是我二哥周清海處理。」顯見就系爭本票為何人簽發
      ，被告庚○○陳述前後不一，而有不實之虞。又如被告庚○○主張其擔任健芳實業有限公司負責人，其自80年起借
      予丙○之款項2,900萬元均全部由健芳實業有限公司營業
      收入而來云云。惟查健芳實業有限公司係於81年3月23日
      始核准設立，被告庚○○斷不可能於健芳實業有限公司設
      立前之民國80年間，將健芳實業有限公司之營業收入200
      萬元借予丙○，顯見被告庚○○所述並非真實。
    (3)綜上，被告庚○○空言其對丙○間有超過2,900萬元之消
      費借貸債權，債務人丙○因而簽發金額2,300萬元之本票
      供其參與分配云云，惟截至目前為止，被告庚○○所提之
      物證與人證，均無法證明其主張為真實，顯見其聲明參與
      分配所持之執行名義，係與丙○通謀虛偽向法院取得，而
      不得參與分配。
    2.被告甲○○主張對債務人丙○有400萬元之債權部分：
    (1)按抵押權不得由債權分離而為讓與，或為其他債權之擔保
      ，為民法第870條所明定。被告甲○○主張其對丙○有400
      萬元債權，業由丙○提供其所有雲林縣崙背鄉○○段16地
      號之土地設定第二順位最高限額抵押權，確為真實云云。
      惟被告甲○○提出之他項權利證明書上所載之權利人為吳
      國樑，並非被告甲○○，基於抵押權之從屬性，該抵押權
      擔保之債權縱係存在，債權人亦應為吳國樑，而非被告甲○○。被告甲○○主張與丙○間有400萬元之消費借貸關
      係云云，顯非真實。
    (2)被告甲○○復主張該等金額實際上並非由吳國樑借予丙○
      ，而係由被告甲○○借予丙○云云，除未提出證據以實其
      說而不足採信外，縱使被告甲○○所述為真，在吳國樑非
      債權人之情況下，丙○為何設定最高限額抵押權予非債權
      人之吳國樑，而不設定予真正之債權人被告甲○○，亦令
      人不解，被告甲○○就此並未提出說明，足見被告甲○○
      所述並非真實。而依最高法院70年度第18次民事庭會議（
      三）之決議：「抵押權為不動產物權，非經登記，不生效
      力，抵押權人僅能依設定登記內容行使其權利。本件抵押
      權既登記為某甲本人債務之擔保，而不及其他，自應審究
      某甲對某丙是否負有債務，而為應否准許塗銷登記之判斷
      。」故如登記之抵押權人為吳國樑，縱令甲○○借款予丙○之事實為真，該借款債權亦不為抵押權之效力所及。
    (3)被告甲○○94年6月9日民事答辯狀附件第3至10頁僅為甲○○將其所有土地設定抵押權予台灣土地銀行股份有限公
      司之文件，原告就該等文件之真正不予爭執。惟此等文件
      之內容，並不足以證明被告甲○○有將400萬借給債務人
      丙○之事實。
    (4)被告甲○○所提之證據尚不足以證明其對丙○有400萬元
      之債權存在，顯見其聲明參與分配所持之執行名義，為與
      債務人丙○通謀虛偽意思表示向法院聲請而取得，不得參
      與分配。
    3.據上所述，被告庚○○與被告甲○○分別主張其等對債務
      人丙○各有2,300萬元及400萬元之債權云云，均非事實，
      渠等據以取得執行名義之文件，係與債務人丙○通謀虛偽
      意思表示，欲詐害原告之債權所為，不得據以參與分配，
      應予剔除。是以分配表一所分配之債務人丙○保險金5,
      035,753元，扣除執行費共216,000元後所餘之4,819,753
      元，應按原告寶華銀行及原告華僑銀行之債權比例（5,71
      8,749：10,049,889）分配予原告寶華銀行與華僑銀行，
      從而分配表一第3項寶華銀行之分配金額應予變更為1,
      747,960元（計算式：5,718,749*〔4,819,753/(5,718,
      749+10,04 9,889)〕=1,747,960），分配表一第4項華僑
      銀行之分配金額應予變更為3,071,793元 (計算式：10,
      049,889*〔4,819,753/(5,718, 749+10,049,889)〕=3,
      071,793〕。
（五）鈞院民事執行處93年9月6日北院錦93執字第7802號通知所
      附分配表二部分：
    1.被告子○○主張對債務人周清海有250萬元之債權部分，
      被告子○○主張其86年1月起至88年6月止借予債務人周清
      海之款項共計2,990,623元云云，惟由其93年10月20日提
      出之單據觀之，除86年1月18日被告子○○確有將271,710
      元匯予債務人周清海外，其餘單據至多僅能證明陳一之有
      匯款予債務人周清海，以及陳曾月有將款項匯予己○○
      之事實，均不能證明被告子○○有將借款予債務人周清海
      之事實。
    2.被告甲○○主張對債務人周清海有850萬元之債權部分：
    (1)被告甲○○自承其93年10月8日誤將其87年3月5日匯予安
      邑工程有限公司之新台幣98萬元列入其對債務人周清海之
      債權中，該筆匯款應予剔除（被告甲○○94年6月9日民事
      答辯狀第4頁第四段），原告就此並無意見。
    (2)被告甲○○主張其借予債務人周清海之款項約2,000萬元
      云云，惟由其93年10月8日提出之附件三之單據觀之，除
      86年12月1日被告甲○○確有將15萬元匯予債務人周清海
      外，其餘之匯款單至多僅能證明乙○○與寅○○有將款項
      匯予周清海，以及被告甲○○有將款項匯予安邑工程有限
      公司之事實，均未能證明被告甲○○借款予債務人周清海
      之事實。
    (3)至於被告甲○○94年6月9日民事答辯狀附件第11頁之周清
      海所立之借據，若係真正，依照常理，被告甲○○應會於
      本件訴訟進行之初即行提出才是，詎其於本件訴訟進行將
      近十個月以來，均未曾提出，94年6月9日始行提出，實與
      常理不符，顯見該紙借據應係被告甲○○與債務人周清海
      於本件起訴後，再次通謀偽造而來，原告謹否認其實質之
      真正。
    (4)茲就本件94年3月26日言詞辯論期日寅○○及乙○○之證
      詞表示意見如下：
    寅○○為被告甲○○之配偶，依法得拒絕證言，縱不拒絕
      證言亦得不令其具結，可見其證言本質上即有為被告甲○○利益而為不實陳述之虞，再加以寅○○曾為周清海之岳
      母，其亦有為周清海之利益而為不實陳述之可能。此等原
      因，均足認證人寅○○之證言顯有不實之虞，而不足採信
      。
    再者，縱認寅○○之證詞可信，由寅○○94年3月26日當
      庭證稱：「周清海沒錢付工錢，來跟我調，當時我是周清
      海的丈母娘，當時我先生被告甲○○沒空，叫我去匯錢。
      」可知，債務人周清海係向寅○○借款，而非向被告甲○○借款，足證被告甲○○主張寅○○匯入周清海帳戶款項
      （共計230萬元）係由其借予周清海云云，並非實情。
    乙○○為被告甲○○之一親等直系血親卑親屬，依法得拒
      絕證言，縱不拒絕證言亦得不令其具結，可見其證言本質
      上即有為被告甲○○利益而為不實陳述之虞，再加以乙○○為周清海之前配偶，其亦有為周清海之利益而為不實陳
      述之可能。此等原因，均足認證人乙○○之證言顯有不實
      之虞，而不足採信。
    縱認乙○○之證言可信，亦僅能證明乙○○匯入周清海帳
      戶之款項（共計5,044,000元）係由被告甲○○交付予乙○○，再由乙○○匯予周清海，但仍無法證明匯款之原因
      為消費借貸借款之交付。是故，被告甲○○主張乙○○匯
      入周清海帳戶之款項，均屬被告甲○○借貸予周清海云云
      ，不足憑採。
    綜上所述，被告甲○○所提之物證及人證，均不足以證明
      其對周清海有850萬元之消費借貸債權存在，顯見其聲明
      參與分配所持之執行名義，為與債務人周清海通謀虛偽意
      思表示向法院聲請而取得，不得參與分配。
    3.被告戊○○主張對債務人周清海有300萬元之債權部分：
    (1)被告戊○○主張其對周清海有300萬元之債權云云，並提
      出匯款單二紙為証。惟該二紙匯款單，除均不能證明匯款
      之原因為消費借貸契約外，僅能證明87年3月30日被告戊○○確實有將2,432,500元匯予周清海，至於86年3月6日
      之匯款單之內容，僅能證明寅○○有將款項匯給周清海，
      並不能證明被告戊○○交付款項予周清海之事實。又被告
      戊○○94年6月9日之民事答辯狀所附之土地銀行存摺，縱
      為真正，亦無法證明被告戊○○有將300萬元借予債務人
      周清海之事實。
    (2)證人寅○○為被告戊○○之岳母（一親等直系姻親），依
      法得拒絕證言，縱不拒絕證言亦得不令其具結，可見其證
      言本質上即有為被告戊○○利益而為不實陳述之虞，再加
      以寅○○曾為周清海之岳母（一親等直系姻親尊親屬），
      其亦有為周清海之利益而為不實陳述之可能。此等原因，
      均足認證人寅○○之證言顯有不實之虞，而不足採信。縱
      認寅○○之證言為可信，由其證言僅能證明86年3月6日匯
      款單中寅○○匯入周清海帳戶之款項係由被告戊○○交付
      予寅○○，再由寅○○匯予周清海，但仍無法證明匯款之
      原因為消費借貸契約。是故，被告戊○○主張86年3月6日
      寅○○匯入周清海帳戶之款項，為被告戊○○借貸予周清
      海云云，不足憑採。
    (3)被告戊○○主張其曾將300萬元借予債務人周清海，債務
      人周清海因此於89年6月20日簽發金額300萬元之本票乙紙
      作為還款之用云云，縱使為真，被告戊○○業於94年6月9
      日民事答辯狀自承債務人周清海自91年1月起每月償還一
      萬元，債務人周清海於91年1月至其93年月聲明參與分配
      期間（共27個月）至少已向被告戊○○清償27萬元，亦即
      被告戊○○對債務人周清海之300萬元債權於該清償範圍
      內，業已應清償而消滅才是。矧被告戊○○未將債務人周
      清海已清償之部分扣除，逕以300萬元之債權向法院聲明
      參與分配，於法顯然不合。由此可知，被告戊○○據以向
      法院聲請核發本票裁定之本票，顯為被告戊○○與債務人
      周清海於鈞院93年度執字第7802號強制執行程序中通謀虛
      偽而來，其債權並不存在，應予剔除。
    4.被告丁○○主張對債務人周清海有3,000萬元之債權部分
      ：
    (1)被告丁○○主張債務人周清海以債務人丙○名下位於台中
      市○○區○○街六號之之不動產乙棟為原告寶華銀行設定
      抵押借得1,000萬元，而該棟不動產實際上係由被告丁○○出資購買而信託登記於債務人丙○名下云云，除其未證
      明確有出資購買該不動產且信託予債務人丙○之事實，而
      不足採信外，即令其主張為真（原告仍否認之），其債權
      額亦僅為1,000萬元，並非3,000萬元，且基於土地法第43
      條：「依本法所為之登記，有絕對效力。」信賴登記與信
      託法第4條第一項：「以應登記或註冊之財產權為信託者
      ，非經信託登記，不得對抗第三人。」之規定，被告丁○○亦不得援引其與債務人丙○間之內部信託關係對抗善意
      第三人即原告等。
    (2)被告丁○○自稱其以信託登記於債務人丙○名下之不動產
      為擔保向原告寶華銀行借貸之900萬元，均匯入債務人周
      清海之帳戶，並提出被證5號之存摺記錄佐證云云。惟查
      ，被證五號債務人周清海之存摺中被告丁○○所稱借予債
      務人周清海之款項，均為原告寶華銀行所匯入，並非被告
      丁○○匯入。被告丁○○若欲主張其對債務人周清海有民
      法第879條規定之物上保證人求償權，則必須就該為原告
      寶華銀行設定抵押之不動產為其所有，並信託予丙○之事
      實加以舉證。今被告丁○○空言主張，不足採信。
    (3)又被告丁○○提出之被證6號存摺影本所示1,00萬元匯入
      款，並未顯示係由何人匯入，而被證8號存摺影本，亦未
      能證明該等存摺帳戶提領之現金係由被告丁○○交予債務
      人周清海之事實，至於被證7號及被證9號之筆記，所記載
      者為何人？記載之事項是否為真實？均有疑問，亦不足以
      證明被告丁○○參與分配債權存在之事實。
    (4)證人壬○○94年9月8日雖當庭證稱九二一大地震隔年6月
      間曾陪同其父親張業照律師前往被告丁○○位於台中市○○街住處協調糾紛等語，惟其另稱當時是在該處所門口等
      待張業照律師，並未與張業照律師一起參與協調，對於被
      告丁○○與債務人周清海於該處所內爭執何債務、依何資
      料爭執、結算結果為何等事項，均未親見親聞，故並不知
      悉詳情，由此可知，證人壬○○僅由張業照律師轉述「周
      清海簽發一張金額幾千萬元之本票予丁○○解決以債務糾
      紛」而已，其既未親眼目睹張業照律師所述之本票，亦未
      在場參與協調，其證詞自不能作為證明被證10號本票為周
      清海於89年6月間簽發給被告丁○○此一待證事實之用。
    (5)就被告丁○○提出之證物（被證5、6、7、8、9號）表示
      意見如下：
    周清海於83年間向原告寶華銀行貸款時，丙○確實有提供
      其所有台中市○○區○○段26地號之土地乙筆及座落其上
      之建物乙棟為原告寶華銀行設定抵押權，以擔保原告寶華
      銀行對周清海最高限額1080萬元之債權（相關文件詳見原
      告94年3月21日民事陳報狀）。惟自設定抵押權之相關文
      件觀之，並無任何關於該等不動產係由被告丁○○信託登
      記予丙○之記載。被告所提被證5號所載83年10月27日匯
      入周清海帳戶之900萬元，至多僅能證明原告寶華銀行有
      貸款900萬元予周清海之事實而已，並不能證明該等不動
      產係被告丁○○信託予丙○。
    被告丁○○提出之被證6號存摺，至多僅能證明85年4月18
      日有100萬元匯入周清海之帳戶而已，並不能證明該筆款
      項係由被告丁○○所匯，縱認為被告丁○○所匯，亦無法
      證明該匯款之原因為消費借貸。
    自被告丁○○所提之被證7號「被告丁○○支票借款給周
      清海使用之明細」形式上觀察，無法知悉由何人製作，其
      形式之真正實有疑問，而不得作為周清海有向被告丁○○
      借票之證據。縱認被證7號所載內容為真，亦無法證明周
      清海開立被告丁○○帳戶支票時，周清海與被告丁○○內
      部原因關係為消費借貸。
    被告丁○○提出被證8號存摺影本，欲以之證明該等存摺
      上註明「海借」或「海」之提領現金記錄均為被告丁○○
      借予周清海之款項。惟查該等存摺影本上註明之「海借」
      或「海」為何人所記載？該等註明「海借」或「海」之現
      金提款是否交付予周清海？弘志工程行、陳雪香、宇頡工
      程公司及安邑工程公司帳戶之款項由何人提領？由何人交
      付予周清海？均有疑問，在此等疑問尚未釐清之前，尚不
      得以被證8號作為被告丁○○交付借款予周清海之證明。
      退萬步言，縱認其自該等帳戶領出之款項均由被告丁○○
      交付予周清海，被證8號亦不足以證明被告丁○○交付該
      等款項之為消費借貸借款之交付。
    被告丁○○提出之被證9號流水帳並無製作人之簽名，其
      所載內容是否為真，即有疑問，被告丁○○雖稱為其配偶
      陳雪香所製作，惟未就此舉證亦實其說，尚不足採信，無
      法作為周清海有向被告丁○○借款之證據。縱認被證9號
      流水帳確為陳雪香所製作，因陳雪香為被告丁○○之配偶
      ，其恐有為被告丁○○利益而為不實記載之虞，被證9號
      亦不得作為證明被告丁○○確有借款予周清海之證據。退
      萬步言，即便被證9號流水帳所載內容為真，除第5頁右上
      方「7月31日」欄下記載「清海（借）30,000」外，其餘
      記載並不能證明被告丁○○確有借款予周清海之事實。
    (6)就周清海之證言表示意見如下：
    周清海為鈞院93年度執字第7802號強制執行程序之債務人
      之一，且為本件與被告丁○○通謀偽造本票債權之相對人
      ，本件訴訟結果對其有利害關係，再加上周清海為被告丁○○之二親等旁系血親，得拒絕證言且得不令其具結之證
      人。此等原因，均足認周清海之證言顯有不實之虞，而不
      足採信。
    周清海證稱：「我開的公司有慈暉建設公司、品博工程公
      司，很多家公司，我沒有在安邑公司任職。」惟查曾於經
      濟部商業司登記之「慈暉建設有限公司」有三家，其中並
      無周清海擔任代表人之記錄，曾於經濟部商業司登記之「
      品博工程有限公司」（其負責人亦非周清海，顯見周清海
      所稱慈暉建設公司及品博工程公司惟其所開設云云，並非
      真實，其證詞顯不可採。
    被告訴訟代理人問周清海：「（台中市○○○街）房子被
      拍賣了這個損失是由何人負責？」周清海答：「我。我對
      被告丁○○負責。因為房子是被告丁○○的。」若其所述
      為真，周清海以該房地為原告寶華銀行設定抵押權以擔保
      1,080萬元貸款時，應無庸再經丙○同意才是，惟當被告
      訴訟代理人繼續問周清海：「你媽媽有同意否？」周清海
      竟回答：「同意。」可見周清海稱該房地為被告丁○○所
      有云云，亦為不實。
    (7)就丙○之證詞表示意見如下：丙○為鈞院93年度執字第78
      02號強制執行程序之債務人之一，本件訴訟結果對其有利
      害關係，再加上丙○為被告丁○○之一親等直系血親尊親
      屬，係得拒絕證言且得不令其具結之證人。此等原因，均
      足認丙○之證言顯有不實之虞，而不足採信。再本件94
      年1月10日言詞辯論程序中，法官問丙○：「台中市○○○街6號房屋何人買？」丙○答：「被告丁○○。」惟法
      官再問：「跟何人買？資金來源？多少錢買的？」丙○卻
      答：「我只知道先買地，被告丁○○自己蓋的，蓋五樓。
      」明顯與前述證稱該建物為被告丁○○所購買不符，其證
      言不足憑採。
    (8)被告丁○○94年1月10日當庭之陳述，亦有與自己之主張
      互相矛盾之處，原告主張其以台中市○○○街房地、借票
      、現金予周清海共6,000萬元，惟當原告訴訟代理人問被
      告丁○○：「既然借6,000萬為何結算3,000萬？」被告丁○○答：「兄弟之情就只算3,000萬。」惟嗣後原告訴訟
      代理人再問：「為何不全部免除債務？」被告丁○○卻答
      ：「進出繁雜，整理出來帳冊很多，實際金額3,000多萬
      ，所以結算3,000萬，有些房地要給我，房價下降，降價
      也算我的，扣除損失剩下3,000多萬。」顯係自承其主張
      對周清海有6,000萬元債權云云為不實之主張，益見其主
      張對周清海3,000萬債權亦顯有不實之虞。
    (9)有關訴外人安邑工程有限公司於第一銀行北屯分行開設之
      帳號00000000000支票存款帳戶87年資金往來明細資料，
      謹表示意見如下：
    第一銀行北屯分行檢送鈞院之安邑工程有限公司00000000
      000支票存款帳戶資金往來明細中，雖有部分與被證七號
      第3、4頁所載支票號碼與金額相符，惟從該往來明細中，
      仍無從知悉該等支票所清償之債務為周清海個人之債務，
      從而，縱使該等支票均由執票人持以提示兌現，即無法證
      明丁○○有代表安邑工程有限公司借票予債務人周清海之
      事。
    再安邑工程有限公司為依公司設立之法人，縱然係由被告
      丁○○一人出資設立，其人格與被告丁○○亦非同一，是
      以，安邑工程有限公司之對周清海之債權，與被告丁○○
      對周清海之債權，法律上乃不同之法律關係，不應等同視
      之。詎被告丁○○一再主張安邑工程公司為其一人所設立
      ，故由安邑公司交付予周清海之資金，即屬自己借予周清
      海之資金云云，並據此以周清海債權人之地位參與本件分
      配。如其主張為真，則不啻承認其確有擅自挪用安邑工程
      有限公司款項之行為。
    據上論述，第一銀行北屯分行檢送訴外人安邑工程有限公
      司支票存款帳戶之資金往來明細，並不足以證明丁○○有
      代表安邑工程有限公司借票予債務人周清海之事。被告丁○○主張其將安邑工程有限公司資金借予周清海云云，顯
      然為其未認識到此舉可能構成刑法背信罪嫌而為之不實陳
      述，不足憑採。
    (10)就合作金庫昌平分行94年6月10日合金昌平字第094002954
      號函檢送資料表示意見如下：
    被告丁○○主張其有將被證七號明細表所載之以台中第十
      一信用合作社（現已由合作金庫昌平分行概括承受）為付
      款人之支票34紙借給周清海，由周清海持以清償周清海對
      第三人所負債務云云。惟由合作金庫昌平分行合金昌平字
      第094002954號函檢送鈞院，有關被告丁○○於該行開設
      之帳號為000000 000000號帳戶，84年至89年支票存款交
      易明細表之資料觀之：
    I該帳戶84年至89年間之票據交換記錄中，僅有其中20筆之
      「日期」與「金額」與被告丁○○被證七號主張之「日期
       」與「金額」相符（附表一第2、3、6、8、9、10、14、
       15、16、17、18、19、22、27、28、29、30、32、33、
       34項，交易金額共4,120,797元），但無任何資料顯示該
       20筆交易之金額係作為清償周清海對第三人債務之用。
    II該帳戶84年11月6日200,000元之交易記錄（附表一第1項
      ）之摘要欄記載為「轉帳」，除與被告丁○○主張（摘要
      欄應記載為「交換」）不相符外，並無任何資料顯示該交
      易金額係作為清償周清海對第三人債務之用。
    III該帳戶86年5月13日1,133,000元交易記錄（附表一第21項
      ）之收付欄記載為「收」，摘要欄記載為「語轉」，與被
      告丁○○之主張（收付欄應記載為「付」，摘要欄應記載
      為「交換」），亦有天壤之別，而不能證明該交易金額係
      作為清償周清海對第三人債務之用。
    Ⅳ至丁○○主張其餘之12筆借票（附表第4、5、7、11、12
      、13、20、23、24、25、26、31項），該帳戶並無資料，
      亦足見被告丁○○主張周清海有向其借票云云，顯非真正
      。
    Ⅴ再由該帳戶85年8月3日及87年3月3日之交易記錄觀之，周
      清海曾85年8月3日及87年3月3日分別將23萬元及70萬元跨
      行匯入該帳戶，足見縱認被告丁○○主張周清海借票20紙
      云云為真，因周清海業已清償93萬元，被證7號所列之金
      額（本利和8,789,425元）亦屬浮報。
    據上所述，合作金庫昌平分行94年6月10日合金昌平字第
      094002954號函檢送資料，無法證明被告丁○○有借票給
      債務人周清海，用以清償周清海對第三人債務之待證事實
      ，顯見被告丁○○主張借票給周清海所取得之債權並非真
      正。
    5.據上所述，被告子○○、被告甲○○、被告戊○○及被告
      丁○○分別主張其等對債務人周清海各有250萬元、850萬
      元、300萬元及3,000萬元之債權云云，均非事實，渠等據
      以取得執行名義之文件，係與債務人周清海通謀虛偽意思
      表示，欲詐害原告之債權所為，不得據以參與分配，應予
      剔除。是以分配表二所分配之債務人周清海之保險金5,03
      5,754元，扣除執行費共378,572元後所餘之4,657,182 元
      ，應按原告寶華銀行、羅惠如及林坤鐘之6筆債權比例（
      3,970,789：2,530,057：1,000：203,890：1,133,478:
      1,000）分配予原告寶華銀行、羅惠如及林坤鐘，從而分
      配表一第8項寶華銀行之分配金額應予變更為2,358,696元
     （計算式：G3,970,789*4,657,182/(3,970,789+2,530,057
      +1, 530,057+1,00 0+203,890+ 1,133,478+1,000)〕=2,
      358,696）。
（六）爰為聲明：（1）鈞院93年度執字第7802號清償債務強制
      執行事件93年9月6日作成之分配表一第5項被告庚○○應
      受分配金額2,724,831元、第6項被告甲○○應受分配金額
      428,071元及第7項被告甲○○應受分配金額105元，應予
      剔除。同分配表第3項原告寶華商業銀行股份有限公司應
      受分配金額應增加為1,747,960元，第4項原告華僑商業銀
      行股份有限公司應受分配金額應增加為3,071,793元。
      （2）鈞院93年度執字第7802號清償債務強制執行事件93
      年9月6日作成之分配表二第8項被告子○○應受分配金額
      223,837元、第10項被告甲○○應受分配金額761,046元、
      第15項被告戊○○應受分配金額268,605元及第16項被告
      丁○○應受分配金額2,686,046元，應予剔除。同分配表
      第7項原告寶華商業銀行股份有限公司應受分配金額應增
      加為2,358,696元。
參、被告庚○○、丁○○則以：
（一）分配表異議之訴，乃係分配表有異議之債權人或債務人，
      對為反對陳述之債權人或債務人提起之訴，此觀之強制執
      行法第41條第一項之規定自明。同法第39條、第40條第一
      項、第40條之一並分別規定，債權人、債務人對分配表有
      異議之權，及對債權人或債務人之異議有為反對陳述之權
      。故債權人或債務人對分配聲明異議後，如未予他債權人
      、債務人表示意見之機會，或他債權人、債務人對於債權
      人或債務人之異議未為反對之陳述者，均無從提起分配表
      異議之訴，此最高法院88年台上596號判決著有明文。本
      件原告93年10月11日所呈聲明狀，以鈞院93年度執字第
      7802號清償債務強制執行事件於93年9月6日再作成分配表
      撤銷原分配表，而為訴之變更，然查該次執行處僅於93年
      9月6日發文通知被告定於93年10月21日上午實行分配，既
      未檢附任何聲明異議狀，身為債權人之被告亦無任何反對
      陳述之機會，至今也尚未為「反對陳述」，依上開強制執
      行法第41條之規定，原告對未為反對陳述之被告提起分配
      表異議之訴，即顯無理由，應予以駁回。
（二）本案分配表所繫執行案件之債務人為丙○、周清海，其中
      被告庚○○、丁○○與丙○係母子關係，與周清海及案外
      人林金城係兄弟姐妹之血親關係，茲因周清海於民國78
      年起陸續經營承攬包括台中港客服中心、中台禪寺等建築
      板模工程，在中部地區小有規模，因生意需要亟需大筆資
      金週轉，故除了向包括被告在內親友調借金錢外，也因周
      清海從母姓，最得母親丙○之寵愛，遂央求母親丙○出面
      以其所有之土地向雲林崙背鄉農會貸款，並將貸款所得用
      來支付周清海公司之開銷，並陸續由母親丙○向女兒即被
      告庚○○借貸款項，及將原先由兒子丁○○出資購買而信
      託登記於丙○名下位於台中市○○區○○街六號之不動產
      設定抵押給原告寶華銀行借得新台幣1,000萬元，供周清
      海週轉，丙○並出面擔任連帶保證人向包括原告華僑銀行
      在內及其他親友陸續續借款，供周清海經營生意之用，繳
      息雖屬正常，但經營仍不順利，加上適逢九二一大地震，
      中部建築行業萎縮，景氣趺入谷底，債務人周清海經營陷
      入困境，財務發生困難，無法繼續經營，乃於民國89年6
      月宣告倒閉，為求解決債務問題，丙○及周清海分別至債
      權人處協商解決之道，經與包括本案五位被告在內之債權
      人協議結算所欠款項，同時開立本票供債權人收執，約定
      二年後返還；此即本案被告所執據以聲請本票裁定為執行
      名義及債權之緣由，而原告二人既主張被告與債務人間有
      通謀虛偽偽造債權，其應就通謀虛偽之存在負舉證責任，
      否則不足採。
（三）本案原告主張被告二人與債務人丙○、周清海間有通謀虛
      偽之情事云云，惟民法第87條第一項所謂通謀虛偽意思表
      示，乃指表意人與相對人互相故意為非真意之表示而言，
      故相對人不僅須知表意人非真意，並須就表意人非真意之
      表示相與為非真意之合意，始為相當；更不能因當事人間
      有特殊親誼即謂係通謀虛偽，此最高法院歷年判決均有闡
      述。又本件強制執行之標的，係訴外人林金城意外身故之
      保險理賠金，而執行債務人丙○、周清海係該保險之受益
      人，被告二人所據以參與分配之執行名義，係持有債務人
      於89年6月20日簽發之本票，所作成之本票裁定參與分配
      ，被告二人之票據債權係成立於89年6月，成立之時，殊
      無可能事先預料訴外人林金城會於93年1月間意外身亡並
      預知債務人有保險理賠金可供分配，而與債務人間有通謀
      虛偽之意思表示合致以達虛設債權圖謀分配保險金之目的
      ；且若真有通謀虛偽之意思，當初林金城之受益人僅須更
      改為他人即可達到使原告無法執行查扣保險金求償之目的
      ，又何必指定為債務人丙○、周清海等人？況林金城之受
      益人係林金城所指定，也非被告或任何人可予以干涉，故
      被告二人與債務人間絕無通謀虛偽之情事，不能僅憑債務
      人與被告間親誼關係，即無端臆測雙方有通謀虛偽。
（四）分配表一所列被告庚○○對債務人丙○債權部分：
    1.債務人丙○於88年5月向被告庚○○借款新台幣500萬元，
      丙○以其所有位於雲林崙背鄉土地設定抵押權給被告，有
      他項權利證明書可稽。又丙○自88年5月11日起陸續向被
      告庚○○借款計有新台幣419萬元，有被告匯入丙○崙背
      農會存摺紀錄可稽。另丙○歷年來向被告借款供周清海週
      轉使用，被告庚○○均提領現金交付，合計有新台幣1,95
      8萬餘元，相關單據於89年6月結算時已歸還，不復留存，
      但仍有部分被告及配偶施朝宗提領現金交付債務人之交易
      紀錄可證。
    2.綜上合計，債務人丙○共積欠被告庚○○2,900萬餘元，
      於89年6月雙方結算欠款時，折合為2,300萬元，由債務人
      丙○開立本票作為清償擔保，亦有本票乙紙可為證，此即
      為被告對債務人丙○參與分配債權之由來。原告雖主張於
      91年雲林地院執行時，被告庚○○僅以500萬元債權參與
      分配，事後卻暴漲至2,300萬元，顯不合理云云，惟查91
      年雲林地院民事執行處係以被告對丙○有500萬元之抵押
      權，依強制執行法第34條第2項規定，依職權列為優先債
      權通知被告庚○○參與分配，並未要求被告以全部債權參
      與分配，被告當時實際債權雖有2,300萬元，因本身第二
      順位抵押權部分都分配不到任何金錢，當然不願繳納執行
      費用以全部金額參與分配，故並非當時被告債權僅有500
      萬元抵押權部分，更無事後暴漲之說，原告之主張顯有誤
      會。
    3.查被告庚○○於答辯一狀所呈被證二匯款資料，因手植筆
      誤，誤將89年8月3日至90年8月29日間共五筆合計23萬元
      之匯款，列入參與分配之債權，因該款項係供作債務人丙○之生活扶養費用，非原先所借貸給丙○之債權，爰予以
      剔除，惟雙方於89年6月結算之債權2,300萬元，仍不受影
      響。
（五）分配表二被告丁○○對債務人周清海債權部分：
    1.債務人周清海為其生意周轉之用，向被告丁○○借款，由
      被告丁○○以其信託登記在丙○名下之座落於台中市○○○街6號之房屋，向原告寶華銀行（原名泛亞銀行）貸款
      900萬元，該筆貸款轉借給債務人周清海，有款項撥入周
      清海帳戶存摺紀錄可稽，該房屋為被告所出資購買而信託
      於丙○名下，事後因無力償還銀行貸款本息而遭拍賣，此
      筆借款為周清海向被告丁○○所借，自應由債務人周清海
      償還。又85年4月借貸給債務人周清海100萬元，有周清海
      存摺之電匯紀錄可證。又周清海因經營板模工程等多項生
      意，自84年起陸續向被告調借支票，供周清海支付各項費
      用，均有往來票據可稽，謹提供周清海借用票據明細為證
      ，共計周清海向被告調借票據即有12,350,925元，加計6
      ％之利息約為160萬元，合計積欠13,950,925元。另債務
      人周清海陸續自79年起即向被告調借現金以供週轉之用，
      被告因念及手足之情，也陸續借給周清海37,502,500元，
      其中31,682,500元，有被告自銀行帳戶提領紀錄及明細表
      可證；另外582萬部分，也有記載於被告丁○○家庭帳冊
      中可稽。
    2.以上合計債務人周清海積欠被告共計至少有6,145萬元，
      尚未計利息，因往來借貸繁雜，故雙方於89年6月結算時
      ，由債務人周清海開立系爭面額本票3,000萬元，供作清
      償之總額及擔保，有本票為證，相對也由被告出具切結書
      歸還所有借據、票據等單據作為結算，當時現場也有被告
      所聘法律顧問張業照律師及助理在場協調及見證，可傳訊
      其等到庭作證，綜上，債務人周清海確有積欠被告丁○○
      3,000萬元之債務，被告參與分配均屬合法正當。
    3.原告抗辯債務人所設定抵押權給原告銀行之遭拍賣不動產
      ，非屬被告丁○○所信託，惟丙○為一雲林鄉下年老農婦
      ，並無資力，若非被告丁○○出資，實無可能購買位於台
      中市之價值千萬元不動產，該不動產當時實際上也由被告
      丁○○全家居住之地，故依經驗法則判斷，該遭原告拍賣
      之不動產確為被告丁○○信託給丙○。退步言，縱認被告
      丁○○與丙○間之不動產信託關係難以證明存在，但丙○
      以名下之台中市○○○街之房屋，供作擔保向原告借貸90
      0萬元供債務人周清海使用，此為原告不爭之事實，該抵
      押之不動產既遭原告拍賣求償而致喪失，則提供物保之丙○，依民法第879條規定即對實際借用人即債務人周清海
      有追索求償之權利，而丙○、丁○○、周清海三人也均同
      意，該求償權由丙○移轉給丁○○對債務人周清海求償，
      並已由證人周清海到庭審理時（鈞院94年2月3日審理筆錄
      第3頁末參照）作證屬實，故被告丁○○仍對債務人周清
      海有900萬元之債權存在。
（六）證人丙○因已年邁又不識字，記憶隨時間、年齡或有衰退
      錯置之情形，此誠屬人情之常，若年邁不識字之鄉下老婦
      所為證詞，完全與被告相符毫無出入，反而勾串之嫌，故
      縱如原告所抗辯，丙○所述若干細節有所出入，然其作證
      所述其確有向被告庚○○借款多達2,000多萬元，以供周
      清海生意週轉之用，此基本事實並未有不同，仍不影響丙○證詞之正確性。另證人壬○○於94年9月8日至鈞院作證
      時，已證稱於九二一大地震後之隔年即大約89年6月，被
      告丁○○與債權人周清海已發生債務糾紛而有爭執，丁○○曾至其父親即張業照律師事務所諮詢，嗣後曾陪同其父
      親張業照律師前往被告丁○○位於台中市○○街住處協調
      糾紛等語，並目睹被告及周清海均在場，由張業照律師協
      調結算解決債務，雖其事後係在門口等待張業照，並未親
      聞被告與周清海究竟以多少金額結算債務，惟確實證稱其
      父親即在場之張業照律師有告知周清海有簽發一張本票，
      金額數千萬元以擔保日後還款云云，而證人壬○○與兩素
      無恩怨及利害關係，所為證言自較可信，如此足證：被告
      丁○○對債務人周清海確有大筆債權存在，並曾於89年6
      月發生爭執，否則不須委請張業照律師前去協調見證。當
      時雙方確有結算，也有開立本票之事實，且該本票是於89
      年6月才簽發，票據行為均在本件執行扣押之分配款項（
      訴外人林金城意外身亡保險金）發生之前，足證被告並未
      圖謀分配保險金，而與債務人周清海通謀虛偽之情事。
（七）就原告所聲請函調丁○○位於合作金庫昌平分行（原台中
      第十一信用合作社）及第一銀行北屯分行兩家銀行之帳戶
      內支票往來明細表，與被告丁○○所提周清海借用支票明
      細表相比對，除少數支票兌現日或有變動一、二日外，其
      餘票號、金額均相符。至於日期稍有出入或因被告記憶錯
      誤，或因持票人兌現日期不同所致，既已兌現，不影響被
      告主張之事實存在；另原告於準備六狀中主張有若干票據
      明細摘要所載並非「交換」，摘要名目不符故不能證明被
      告之主張云云；被告坐主張確有借票給債務人周清海使用
      ，銀行票據明細表中摘要欄之記載，與被告及所主張之事
      實無涉；且摘要欄記載屬銀行權責，持票人或以票據交換
      或以票據提領現金或予以兌現轉帳，不一而足，非必限於
      原告所主張之「交換」，摘要欄記載之不同，不足否定票
      據存在及兌現之事實。綜上第一銀行及合作金庫之票據明
      細表，足以證明被證七之債務人周清海所向被告借用支票
      之明細，係屬正確，被告丁○○對周清海確有如被證七明
      細表所載之債權存在（新台幣13,950,925元）。
（八）原告主張被告丁○○所提有若干借票無資料，此除了係原
      告核對之錯誤疏未注意外，其餘因被告當初係憑記憶回想
      當初借票狀況，難免有所疏漏錯誤（詳如附表，被告手寫
      修正之處），就此附表所列十一張無資料部分原告不爭執
      ，蓋正因被告與債務人周清海債務異常繁雜，始須雙方結
      算，雙方既已結算清楚，已扣除已清償或錯誤之處，所得
      之金額始折算為新台幣三千萬元，被告並無虛偽假造債權
      之情事，且衡諸經驗法則，被告若與債務人通謀虛偽虛設
      債權，當互相謀串，精心策畫，籌謀各項完備之憑證以全
      部債權陳報，也不可能存在疏略錯誤及以部分結算後之折
      讓金額來聲請分配，此反足以證明被告與債務人周清海並
      無通謀虛偽之情事。
（九）原告主張被告所借票給債務人周清海之帳戶中，有周清海
      之匯入清償之紀錄云云，此被告不否認周清海確曾經清償
      此部分之金額，但此正足以證明被告確有借貸或借票給周
      清海，否則周清海何必清償？周清海向被告所借之票據數
      量龐大且多連號，實因周清海為求周轉生意之用，無奈向
      被告借用，其實際用途，借用人周清海始知悉，是否用以
      清償其對第三人之債務，與被告本人之債權無涉。至於該
      清償之金額（93萬元）是否導因借票或其他借貸行為，已
      不可考，如前述該金額已於結算時扣除，結算後之金額3,
      000萬元仍屬正確等語資為抗辯。
（十）聲明：原告之訴駁回。
肆、被告戊○○則以：
（一）被告戊○○對債務人周清海300萬元債權為二次借款總額
      ，各於86年3月6日、87年3月30日，並提出匯款單二紙為
      證，由86年3月6日之匯款單，可知委由被告戊○○岳母寅
      ○○將款項50萬元匯給周清海，87年3月30日匯款單可證
      被告戊○○本人確實有將2,432,500元匯予周清海，此皆
      能證明交付款項予周清海之事實。加計利息到89年6月20
      日為568,400元（年息6%），總計金額為3,500,900元。
（二）被告戊○○對周清海債權總計金額雖為3,500,900 元，然
      周清海所經營之公司因故於89年間因故倒閉，為處理債務
      雙方於89年6月協商以300萬元為債權總額，由債務人周清
      海於89年間簽發300萬元本票交予被告戊○○，約定於2年
      後還款，惟到期後並未兌現。被告戊○○現職服務於衛生
      署立苗栗醫院婦產科主治醫師，將多年積蓄存款所得借予
      周清海；周清海自91年元月起每月分期將一萬元匯還，此
      有土地銀行苗栗分行存摺影本為證。93年初，周清海之胞
      弟林金城不幸意外身亡，周清海於事後告知其將可獲得部
      分其弟身故的保險理賠金後，再償還部分債款。詎93年3
      月間周清海告知理賠金已為法院查封，基於維護自身權益
      ，乃向法院聲請本票裁定參與分配等語資為抗辯。並聲明
      ：原告之訴駁回。
伍、被告甲○○則以：
（一）被告甲○○對債務人丙○有400萬元之債權，業由丙○提
      供其所有雲林縣崙背鄉○○段16地號之土地設定第二順位
      最高限額抵押權為擔保，雖他項權利證明書上所載之權利
      人為吳國樑（被告甲○○之子），然吳國樑長期於大陸經
      商，該等金額實際上並非由吳國樑借予丙○，而係被告甲○○借予丙○，被告甲○○與丙○間確有400萬元之消費
      借貸關係。為證明債權之需要，吳國樑由大陸出具債權證
      明書，確切證明實際出借款項給丙○者為甲○○。對丙○
      400萬元債權，就如原告所質疑非甲○○所有，惟依民法
      債權篇規定，吳國樑也有權利聲請參與分配，父子關係
      的債權，吳國樑可以委任其父甲○○代理參與分配，也是
      符合情理法之規定，故被告否認原告所指本債權有通謀虛
      偽意思表示之存在。
（二）被告甲○○對債務人周清海有850萬元之債權，被告甲○○借予債務人周清海之款項自83年起為長期多次借貸總額
      約2,000萬元，惟匯款單因九二一大地震資料毀損僅餘九
      張，除86年12月1日被告甲○○確有將15萬元匯予債務人
      周清海外，委由訴外人乙○○（被告甲○○之女）與訴外
      人寅○○（被告甲○○之配偶）亦有代伊將款項匯予周清
      海，以及伊有將款項匯予安邑工程有限公司之事實，均能
      證明伊借款予債務人周清海確為事實，而周清海所經營之
      公司因故於89年間因故倒閉，為處理債務於89年6月雙方
      協商以850萬元為債權總額，由周清海於89年間簽發850萬
      元本票交予被告甲○○，約定於2年後還款，惟到期後並
      未兌現，詎93年3月間周清海告知理賠金已為法院查封，
      伊基於維護自身權益，乃向法院聲請本票裁定參與分配。
（三）被告甲○○出借給周清海之金錢均是甲○○將其所有的房
      地產向土地銀行抵押借款總計30,600,000元中撥款借給周
      清海，有土地及設定抵押權資料可以證明。
（四）被告甲○○向銀行抵押借款，借給周清海之債權均由銀行
      匯款出去，有銀行匯款單為證，除由甲○○親自去銀行辦
      理匯款手續外，偶而因自己工作忙而委任配偶寅○○及女
      兒乙○○代替被告甲○○代辦匯款手續，也均有銀行匯款
      單可證實。
（五）被告甲○○匯款給安邑工程有限公司，因該公司也有欠債
      於被告，故此筆匯款純屬筆誤，應予扣除等語資為抗辯。
（六）聲明：原告之訴駁回。
陸、被告子○○則以：
（一）被告子○○對周清海250萬元債權發生日期遠早於此次參
      與分配日期，且為長期多次借貸所累積總額，自86年1月
      起至88年6月止，周清海因經營板模工程公司需資金投入
      ，陸續多次向被告子○○借款，總計借2,990,623元，周
      清海向被告子○○借款均有銀行匯款單據為憑，其中匯款
      人除被告子○○外，另匯款人陳一之與陳曾月為被告子
      ○○之胞弟及母親。匯款單中由陳曾月匯入己○○於大
      眾商業銀行台中分行（帳號0lll0l0210 00）部分，由於
      己○○係當時周清海工程公司之合夥人，該帳戶存摺、印
      章均由周清海持有使用。而周清海所經營之公司於89年間
      因故倒閉，為處理債務，周清海先籌措50萬元返還部分借
      款，其餘借款250萬元，同意由周清海另開立本票為據。
      周清海於89年6月20日開立之250萬元本票，於91年6月20
      日到期後並未兌現，由於此期間周清海仍經常主動與被告
      連絡，並未因欠債而避不見面，而且多次將一萬元、二萬
      元不等金額匯還被告子○○本人以資補償，基於周清海展
      現良好還債誠意，才未予強硬催討及裁定該本票。93年初
      ，周清海之胞弟林金城不幸意外身亡，周清海於事後告知
      其將可獲得部分其弟身故的保險理賠金後，再償還部分債
      款。詎93年3月間周清海再告知理賠金已為法院查封，基
      於維護自身權益，乃向法院請求裁定周清海所立本票，並
      聲請參與此一債權分配。
（二）原告指稱被告子○○所呈之銀行匯款單據中，由訴外人陳
      一之（被告子○○胞弟）匯款予債務人周清海部分，以及
      訴外人陳曾月（被告子○○母親）匯款予己○○部分，
      均不能證明被告子○○有將借款予周清海之事實，特補充
      提出被告子○○於安泰商業銀行豐原分行之綜合存款存摺
      內容說明。存摺中四至六頁即有周清海與己○○二人多筆
      的匯款往來記錄，原告所指被告子○○與己○○及周清海
      閭並無實質資金往來之訴顯然不符。另原告否認訴外人己○○與周清海之股東關係，匯款單中由陳曾月及陳一之
      匯款部分，兩人一是被告子○○母親，一是被告子○○親
      胞弟，而且三人至今同住一宅，被告子○○因上班不便親
      自匯款時，委由母親、弟弟代理自屬常倩，原告要求被告
      子○○提出當時委託事實，反而顯違常情，被告子○○與
      周清海之債權多年無法取回，除無需如原告所指與其通謀
      虛偽外，被告子○○所陳證物資料均為銀行正武通匯單據
      及存摺往來記錄，原告所訴多屬臆測，更無舉證以實其說
      等語資為抗辯。並聲明：原告之訴駁回。
柒、不爭執之事項：
一、本件原告寶華銀行以第三人丙○及周清海為債務人，原告華
    僑銀行以丙○為債務人，向本院對丙○及周清海對第三人三
    商美邦人壽保險股份有限公司之保險金債權聲請強制執行，
    經本院執行處以93年度執字第7802號、93年執字第8159號事
    件受理；因有他債權人聲明參與分配，經本院於93年8月5日
    作成分配表，並定於93年9月10日實行分配；原告華僑銀行
    於93年8月18日以被告庚○○、甲○○之債權存在為由具狀
    聲明異議；原告寶華銀行於93年8月30日以被告子○○、丁○○、甲○○、戊○○、庚○○之債權不存在為由具狀聲明
    異議；本院執行處以原告華僑銀行、寶華銀行聲明異議為實
    體法律關係之爭執，分別通知原告提起分配表異議之訴；另
    被告甲○○於93年9月2日具狀以其在分配表二之債權金額有
    誤聲明異議，經本院執行處於93年9月6日更正分配表，並再
    定於93年10月21日實行分配，此經本院調閱本院執行處93執
    字第7802號卷、93年執字第8159號卷核閱無訛。
二、被告庚○○以台灣板橋地方法院93年票字第2341號本票裁定
    、被告丁○○以台灣台中地方法院93年票字第4766號本票裁
    定、被告甲○○以台灣雲林地方法院93年度促字第3263號支
    付命令、台灣南投地方法院93年度票字第279號、被告戊○○以台灣南投地方法院93年度票字第278號本票裁定、被告
    子○○以台灣台中地方法院93年度票字第4811號本票裁定為
    執行名義參與分配，亦經本院調閱上開執行卷宗核閱無訛。
三、本院執行處93年執字第7802號執行事件，係就丙○與周清海
    因丙○之子林金城保險金為強制執行，丙○得執行之保險金
    為5,035,753元，周清海得執行之保險金為5,035,754元，丙○部分列為分配表一（下稱分配表一），周清海部分列為分
    配表二（下稱分配表二），有本院執行處執行金額計算書分
    配表在卷可憑。
捌、得心證之理由：
甲、程序方面：
    按「債權人或債務人對於分配表所載各債權人之債權或分配
    金額有不同意者，應於分配期日一日前，向執行法院提出書
    狀，聲明異議。」、「執行法院對於前條之異議認為正當，
    而到場之債務人及有利害關係之他債權人不為反對之陳述或
    同意者，應即更正分配表而為分配。異議未依前項規定終結
    者，應就無異議之部分先為分配。」、「依前條第一項更正
    之分配表，應送達於未到場之債務人及有利害關係之他債權
    人。前項債務人及債權人於受送達後三日內不為反對之陳述
    者，視為同意依更正分配表實行分配。其有反對陳述者，應
    通知聲明異議人」、「異議未終結者，為異議之債權人或債
    務人，得向執行法院對反對陳述之債權人或債務人提起分配
    表異議之訴，但異議人已依同一事由就有爭執之債權先行提
    起其他訴訟者，毋庸起訴，執行法院應依該確定判決實行分
    配」強制執行法第39、40、40之1、41條分別訂有明文；按
    原告之訴因訴訟程序瑕疵，致遭裁定駁回者，既不生既判力
    ，原告仍得於補正瑕疵後，復行提起同一之訴，亦將導致被
    告再一次訟累；而強制執行法第40條第1項規範意旨，係在
    提供聲明異議人以外之債權人或債務人對於聲明異議有一表
    達意見之機會，以釐清其真意。故債權人或債務人就聲明異
    議可為之反對陳述，應不限於執行程序或向執行法院始可為
    之，即於起訴後，亦無妨向民事審判法院為之，亦可保障被
    告訴訟上利益。本件被告庚○○、甲○○、子○○、戊○○
    、丁○○於本件審理中均對原告之主張爭執，應認已向法院
    表示反對原告在執行法院之聲明異議，揆諸上開說明，應認
    原告已補正上開執行程序上之瑕疵，原告之起訴合法。原告
    主張被告未經渠等反對陳述，原告起訴不合法云云，即不可
    採。
乙、實體上：依二造之主張陳述，本件之爭點厥為被告庚○○、
    甲○○對於丙○是否有債權存在？被告丁○○、甲○○、戊○○、子○○對於周清海是否有債權存在？按強制執行法第
    41條之分配表異議之訴屬形成之訴，訴訟標的為異議權，若
    原告係以被告參與分配之債權不存在為異議權之理由，本質
    上即寓含有消極確認債權不存在訴訟之性質，則參與分配之
    債權存否乃判斷異議權有無之前提，亦即須先審理該債權存
    否後才就異議權加以判斷，於確認該有爭議之債權不存在後
    ，始為剔除該債權於分配表外之形成判決，是依舉證責任分
    配法則，應由主張該債權存在之被告負舉證之責。茲分別判
    斷說明如下：
一、被告庚○○部分：
    被告庚○○辯稱丙○於88年5月向其借款500萬元，丙○以其
    所有位於雲林崙背鄉土地設定抵押權給伊，有他項權利證明
    書可稽。又丙○自88年5月11日起陸續向其借款計有419萬元
    ，有其匯入丙○崙背農會存摺紀錄可稽。另丙○歷年來向被
    告借款供周清海週轉使用，其均提領現金交付，合計有1,95
    8萬餘元，丙○共積欠2,900萬餘元，於89年6月雙方結算欠
    款時，折合為2,300萬元云云；經核，被告庚○○自88年5月
    11 日起匯款合計419萬元予丙○部分，業據被告庚○○提出
    丙○雲林縣崙背鄉農會活期儲蓄存款存摺為憑（見本院卷一
    第169頁至第173頁），此部份金額因有上揭證據資料可參，
    應可信為真實；原告雖指稱被告庚○○與丙○到庭所證前後
    不一云云；惟被告庚○○既已提出上開存摺單據，自應認此
    部份借款為真，從而被告庚○○就419萬元本金債權額參與
    對丙○財產強制執行之分配，為有理由，應予准許。至於被
    告庚○○辯稱丙○於88年5月間另其借款500萬元云云，惟被
    告庚○○僅提出他項權利證明書（被證1，本院卷第168頁）
    ，並無提出其他債權憑證，而他項權利證明書，僅足證明有
    抵押權之設定，尚難認定為有借款500萬元之交付，是此部
    份被告所辯，尚難採信；另被告庚○○辯稱以現金提領1,
    958萬餘元予丙○部分，被告庚○○提出誠泰銀行西園分行
    庚○○活期儲蓄存款存摺影本、陳朝宗臺灣銀行存摺影本、
    家庭帳冊影本為憑，惟上開存摺僅足證明被告庚○○有提領
    現金之事實，至提領後是否交付丙○，即不能證明，且被告
    表列明細表與存摺所載之金額亦不相符；而家庭帳冊為被告
    庚○○私人製作之文書，亦無法證明被告庚○○確有交付金
    錢予丙○之事實，雖證人丙○到庭證稱，被告庚○○向其借
    了2千多萬元，惟被告與丙○有母女關係，業據渠等供述在
    卷，所為證詞恐有偏頗之虞，本院爰佐以匯款單據為憑證。
    是依被告庚○○所提之證據，僅足證明被告庚○○對丙○有
    419萬元及其利息之債權存在，其餘18,810,000元及其利息
    部分尚屬不能證明，應予剔除，不得參與對丙○強制執行財
    產之分配。另原告聲請向財政部函查被告庚○○及丙○財產
    及所得課稅資料一節，因本院所為被告庚○○債權存在之認
    定，已輔以匯款存摺單據，認原告聲請調查部分，已無必要
    ，附此敘明。
二、被告丁○○部分：
（一）被告丁○○辯稱其對周清海有下列債權，茲分別論斷如下
      ：
 （1）被告丁○○辯稱其以信託登記在丙○名下座落於台中市○○○街6號之房屋，向原告寶華銀行貸款900萬元，該房屋
      為被告所出資購買而信託於丙○名下，事後因無力償還銀
      行貸款本息而遭拍賣，此筆借款為周清海向被告丁○○所
      借，自應由債務人周清海償還。原告指稱上開不動產設定
      抵押權之相關文件均無丁○○之簽名，不能認係信託登記
      等語。經查，經本院傳訊證人丙○證稱：（「問：台中市
      ○○○街6號房屋何人買？」，答：「丁○○」，問：「
      跟何人買？資金來源？多少錢買的？」；答：「我只知道
      先買地，丁○○自己蓋的，蓋五樓」；問：「為何登記你
      的名字？」，答：「孝順我，只是用我的名義，不是要給
      我」；問「任何職？」，答：「做工。跟我兒子作板模，
      水泥、搬磚」）等語（見本院卷第260、第261頁）。證人
      丁○○證稱：（問：「遼陽街房子你出錢？資金來源？」
      ，答：「是，71年我退伍後我作建築景氣很好，我先買地
      後建築」；問：「為何登記你媽媽名下？」，答；「讓我
      母親高興」，問；「台中市房屋拍賣損失如何處理？」，
      答；「我本來住那裡，被趕出來，這損失由我向周清海追
      討」；問：「台中房屋向何人購買，資金來源？」，答；
      「當時土地一坪約6萬，隔壁鄰居介紹買的，共花了200萬
      左右買土地，後來隔幾年才建的，自己陸陸續續一部份一
      部份發包出去蓋的」等語（見本院卷第第263、265、266
      頁），本院審酌二者供述大致相符，且斟酌渠等之職業經
      歷，及被告丁○○可以供述房地購買及興建之經過，應認
      被告丁○○主張座落於台中市○○○街6號之房地係其信託
      登記於丙○名下應可採信。而以上開房地向原告寶華銀行
      之前身泛亞銀行借貸款項900 萬元，係匯入周清海之帳戶
      內，亦據被告丁○○提出周清海泛亞商業銀行存摺影本為
      憑（被證5號，本院卷第180頁），是被告丁○○主張對周
      清海有900萬元存在，應堪採信。
 （2）被告丁○○另辯稱85年4月借貸給周清海100萬元，業據提
      出周清海第一商業銀行存摺之電匯紀錄為憑（被證6號，
      本院卷第181頁），該匯款係由被告丁○○之配偶陳雪香
      匯予周清海，亦有匯款單可憑（被證11）。而陳雪香為被
      告丁○○之配偶，亦有戶籍謄本可憑。此部分被告丁○○
      之主張堪可採信。
 （3）被告丁○○復辯稱周清海自84年起陸續向被告調借支票，
      供周清海支付各項費用，共計周清海向被告丁○○調借票
      據有12,350,925元，加計6％之利息約為160萬元，合計積
      欠13,950,925元。經核，依被告丁○○所提出使用支票明
      細表（被證7，本院卷第182、183頁），係其自行製作之
      私文書，尚無法據此認定明細表所列之支票係交由周清海
      兌現使用，而經本院調閱第一銀行北屯分行安邑工程公司
      支票存款往來明細表（見本院卷第135頁至140頁）、合作
      金庫昌平分行（台中第11信用合作社於90年9月由合作金
      庫概括承受）丁○○支票存款交易明細表（見本院卷第
      141頁及外放證物），亦無從認定系爭支票帳戶內之支票
      係由周清海提示兌現，及其支票帳戶內之資金為被告丁○○所支付，是被告丁○○所辯此部份對周清海有13,950,
      925元之債權即難以認定。
 （4）被告丁○○復辯稱周清海陸續自79年起即向被告調借現金
      以供週轉之用，其陸續借給周清海37,502,500元，其中
      31,682,500元，有被告自銀行帳戶提領紀錄及明細表可證
      ；另外582萬部分，有記載於被告丁○○家庭帳冊中云云
      。經核，被告丁○○及其妻子陳雪香個人自79年起陸續提
      領現金21,710,000元（計算式：丁○○郵局台中35支帳戶
      1,620,000元＋丁○○台中第11信用合作社帳戶16,890,
      000元＋陳雪香台中第11信用合作社帳戶3,200,000元＝
      21,710,000）部分，業據被告丁○○提出其本人及妻子陳
      雪香之郵政存簿儲金儲金簿存摺、台中第11信用合作社活
      期儲蓄存款為憑（見被證8號），亦足認被告丁○○確有
      資力借貸金錢予周清海，被告丁○○既已提出上開存摺單
      據，自應認此部份借款為真。至被告丁○○提出於安邑工
      程有限公司、弘志工程行、宇頡工程公司帳戶內提領9,97
      2,500元現金部分，雖被告丁○○、陳雪香為安邑工程有
      限公司、弘志工程行、宇頡工程公司之負責人，惟個人與
      公司仍為不同之權利主體，縱有款項自安邑工程有限公司
      、弘志工程行、宇頡工程公司提領款項借予周清海，然此
      僅能視為安邑工程有限公司、弘志工程行、宇頡工程公司
      借予周清海，非被告丁○○借予周清海。另被告丁○○所
      提出被證9號家庭帳冊，亦僅為被告丁○○家庭製作之私
      文書，上開家庭帳冊尚難直接證明有金錢提領之事實，爰
      不予認定此部份被告丁○○確有借款予周清海。
（二）小計，縱上所述，被告丁○○及其妻子陳雪香提領現金
      21,710,000元借予周清海部分，及85年4月18日匯款100萬
      元部分，及主張信託登記於丙○名下房屋貸款借貸予周清
      海900萬元部分，為可採信，合計被告丁○○對周清海之
      債權已超逾3000萬元，從而被告丁○○主張對周清海有債
      權額3000萬元參與對周清海財產強制執行之分配，為有理
      由，應予准許。至原告申請函查被告丁○○之財產及所得
      課稅資料欲證明被告丁○○有無資金可借予周清海，因被
      告丁○○業提出存摺及匯款單據為憑，原告此部份聲請，
      核無必要，附此敘明。
三、被告甲○○部分：
（一）分配表一對丙○400萬元債權部分：
      被告甲○○辯稱對丙○有400萬元之債權，於86年3月間，
      業由丙○提供其所有雲林縣崙背鄉○○段16地號之土地設
      定第二順位最高限額抵押權為擔保，並聲請參與分配，雖
      他項權利證明書上所載之權利人為吳國樑，然吳國樑長期
      於大陸經商，該等金額實際上並非由吳國樑借予丙○，而
      係被告甲○○借予丙○等語，並提出台灣雲林地院通知、
      他項權利證明書、戶口名簿（見本院卷一第151至153 頁
      ）及借據（見本院卷二第109頁）為憑。經核，被告甲○○所提之借據，明載丙○向甲○○借款400萬元，而被告
      甲○○於台灣雲林地方法院91年執字第5788號強制執行時
      ，曾於92年4月21日具狀聲明參與分配，亦曾提出上開借
      據行使權利，經本院核對留存於上開卷宗內之借據影本無
      訛；又依被告所提之他項權利證明書確係於86年3月間即
      已設定，丙○若無借款，當無無端設定抵押權予被告甲○○其子之理；是被告甲○○辯稱丙○向其借款400萬元部
      分，尚可採信。至原告質疑登記抵押權人為吳國樑，該借
      款債權不為抵押權效力所及云云，惟本件被告甲○○就
      400萬元部分係以普通債權參與分配，並非行使抵押權，
      且其並未受償，核不影響被告甲○○本件參與分配之權利
      。
（二）分配表一程序費用1000元部分：經查，被告甲○○係持台
      灣雲林地方法院93年促字第3263號確定支付命令參與分配
      ，其支付命令內並載明丙○應賠償督促程序費用1000元，
      本院執行處將之列入分配，並無違誤。被告甲○○就此程
      序費用1000元參與分配，應有理由。
（三）分配表二對周清海850萬元債權部分：被告甲○○辯稱其
      對周清海有850萬元之債權，於86年12月1日有將15萬元匯
      予周清海外，並委由其女乙○○及配偶寅○○代伊將款項
      匯予周清海等語；經核，被告甲○○本人及由其女兒乙○○及配偶寅○○匯款與周清海，及持有周清海所簽發之支
      票三紙合計金額10,357,500元，業據被告甲○○提出匯款
      單10紙及支票及退票理由單三紙為憑（見本院卷一第155
      至163頁），堪信為真實；乙○○、寅○○分別為被告甲○○之女兒及配偶，亦據被告提出戶口名簿影本為憑（見
      本院卷一第153頁），證人寅○○到庭證稱是由其先生甲○○叫伊去匯錢等語（見本院卷一第284頁）；證人乙○○到庭證稱伊匯的錢是伊父親甲○○的等語（見本院卷一
      第284頁）；被告甲○○與其配偶、女兒係同住一處，故
      其辯稱其委由女兒、配偶代為匯款，尚與常情無違，應可
      採信；復檢視其等匯款之時間均在85年至87年間，應認非
      虛偽匯款。而被告甲○○辯稱其出借予周清海之金錢係將
      其所有房地產向土地銀行抵押借款總計3060萬元而來，亦
      據其提出建物登記簿謄本及土地登記簿謄本為憑（見本院
      卷二第110至117頁），原告聲請函查被告甲○○之財產及
      所得課稅資料亦無必要；被告甲○○所提出之匯款單據超
      逾850萬元，則被告甲○○辯稱對周清海有850萬元之債權
      ，應屬可採。原告雖指稱被告甲○○所提之單據不能證明
      匯款及交付支票之原因為消費借貸云云；惟被告甲○○既
      已提出上開債權憑據，自應認此部份借款為真，從而被告
      甲○○就850 萬元債權額參與對周清海財產強制執行之分
      配，為有理由，應予准許。
四、被告戊○○部分：
    被告戊○○辯稱其對周清海300萬元債權為二次借款總額，
    於86年3月6日委由其岳母寅○○將款項50萬元匯給周清海，
    於87年3月30日由其本人將2,432,500元匯予周清海，業據其
    提出匯款單據為憑；經核，寅○○為被告戊○○之岳母，有
    被告戊○○所提出戶口名簿在卷可憑（本院卷一第142頁）
    ，證人寅○○到庭證稱（93年10月11日的匯款委託書）是戊○○的錢等語（見本院卷一第284頁）；且被告戊○○與其
    岳母係設於同一戶籍內，是被告戊○○辯稱委由其岳母代為
    匯款，尚與常情無違，應屬可採；而被告戊○○匯款予周清
    海之金額總計已達2,932,500元，被告戊○○主張加計利息
    已超過300萬元，被告戊○○辯稱其與周清海雙方結算債權
    額為300萬元，應屬可採，至原告指稱被告戊○○與周清海
    通謀虛偽云云，尚不可採；惟被告戊○○自認周清海自91年
    1月起每月償還1萬元，經核，依被告戊○○所提出之客戶歷
    史交易明細查詢，周清海自91年1月至92年11月共償還22萬
    元（見本院卷二第126頁至第133頁），依法應先抵充利息，
    是分配表二被告戊○○原得參與分配之利息總額362,466元
    ，應扣除22萬元後為142,466元，從而被告戊○○就300萬元
    本金債權額參與對周清海財產強制執行之分配，為有理由，
    應予准許。就利息債權超過142,466元參與分配部分，應予
    剔除。
五、被告子○○部分：
    被告子○○辯稱自86年1月起至88年6月止，周清海陸續多次
    向其借款，總計借2,990,623元，分別由其本人匯款或委由
    胞弟陳一之及母親陳曾月匯款；由陳曾月匯入己○○於
    大眾商業銀行台中分行部分，因己○○係當時周清海工程公
    司之合夥人，該帳戶存摺、印章均由周清海持有使用，由周
    清海指示匯入該帳戶，周清海於89年間因故倒閉，為處理債
    務，周清海先籌措50萬元返還部分借款等語。經核，被告子
    ○○及其妻子陳曾月、弟弟陳一之自86年1月間起分別匯
    款予周清海及己○○合計2,990,623元，業據被告子○○提
    出匯款委託書影本6紙及己○○大眾銀行台中分行活期儲蓄
    存款存摺影本為憑（見本院卷一第127至130頁）。陳一之、
    陳曾月為被告子○○之胞弟及母親，有被告子○○所提戶
    口名簿可稽（本院卷二第86、87頁）；又證人周清海證稱：
    伊自86年87年間開始向子○○借款，大部分都是子○○匯款
    給伊，匯到伊本人跟伊指定之己○○帳戶，己○○有把印章
    存摺借伊用，陳曾月及陳一之應為子○○家人，伊借款係向
    子○○借的等語（見本院卷二第4頁）；依上各情，被告子
    ○○辯稱委由其配偶及弟弟匯款予周清海應可採信。又自84
    年至89年間被告子○○於豐原市信用合作社總社之存款餘額
    ，期間曾有多筆餘額達300萬元以上之紀錄，業據被告子○○提出上開活期儲蓄存款存摺影本為憑（本院卷二第88頁至
    96頁），是原告聲請函查國稅局有關被告子○○之財產及所
    得課稅資料，核無必要。從而被告子○○就250萬元本金債
    權額參與對周清海財產強制執行之分配，為有理由，應予准
    許。
六、綜上所述，被告庚○○就419萬元本金債權及其利息參與對
    丙○財產強制執行之分配，為有理由。就本金債權超過419
    萬元及其利息部分，為無理由，應予剔除。被告丁○○就本
    金債權3000萬元參與對周清海財產強制執行之分配，為有理
    由。被告甲○○就本金債權400萬元參與對丙○財產強制執
    行之分配，應有理由。被告甲○○就程序費用1000元對丙○
    財產參與分配，為有理由。被告甲○○就本金債權850萬元
    參與對周清海財產強制執行之分配，為有理由。被告戊○○
    就300萬元本金債權額參與對周清海財產強制執行之分配，
    為有理由。就利息債權超過142,466元部分，應予剔除。被
    告子○○就250萬元本金債權額參與對周清海財產強制執行
    之分配，為有理由。
七、末按分配表異議之訴全部或一部有理時，應判決更正原分配
    表，且於債權人為原告提起者，僅有相對效力，蓋分配表異
    議之訴，係相對解決原告與被告間分配金額之爭議，故判決
    效力僅有相對效力，及於原告及被告，不及於其他債權人。
    經查，本件被告庚○○就本金債權超過419萬元及其利息部
    分，為無理由，應予剔除。被告戊○○就利息債權超過142,
    466元部分，應予剔除，已如前述，原告就此部分之主張為
    有理由，應予准許；超過此部份之主張，即無理由，應予駁
    回。又原告主張並非全部有理由，已如前述，且分配表二另
    有債權人羅惠如、林坤鐘等人，原告主張分配表一第3項原
    告寶華銀行應受分配金額應增加為1,747,960元，第4項原告
    華僑應受分配金額應增加為3,071,793元。分配表二第8項原
    告寶華銀行應受分配金額應增加為2,358,696元，自不應准
    許，應由本院執行處依職權再行核算。
八、本件事證已臻明確，兩造其餘攻擊防禦方法，本院認於本判
    決結果不生影響，爰不一一論述，併此敘明。
九、據上論結：原告之訴為一部有理由，一部無理由，依民事訴
    訟法第78條、第85條第1項後段，判決如主文。
中    華    民    國    95    年    1     月    20    日
                  民事第二庭  法  官  吳淑惠
以上正本係照原本作成。
如對本判決上訴，須於判決送達後20日內向本院提出上訴狀
中    華    民    國    95    年    1     月    23    日
                              書記官  蔡凱如


司法院資訊處製作；財團法人民間司法改革基金會備份。
